【裁判字號】    95,裁,1747
【裁判日期】    950810
【裁判案由】    土地增值稅
【裁判全文】
最  高  行  政  法  院  裁  定
                                     95年度裁字第01747號
抗  告  人  甲○○
相  對  人  臺北縣政府稅捐稽徵處
代  表  人  乙○○
上列抗告人因與相對人間土地增值稅事件，對於中華民國94年10
月25日臺北高等行政法院94年度訴字第488號裁定提起抗告，本
院裁定如下︰
    主  文
抗告駁回。
抗告訴訟費用由抗告人負擔。
    理  由
一、按抗告法院認抗告為不合法或無理由者，應為駁回抗告之裁
    定。次按提起訴願，以有行政處分之存在為前提要件；所謂
    行政處分者，乃中央或地方機關就公法上具體事件所為之決
    定或其他公權力措施而對外直接發生法律效果之單方行政行
    為，此觀行政訴訟法第4條第1項、訴願法第3條第1項規定甚
    明。至行政機關所為單純事實之敘述或理由之說明，既不因
    該項敘述或說明而生法律效果，即非行政處分，人民自不得
    對之提起訴願及行政訴訟，亦有本院民國44年判字第18號判
    例可資參照。
二、查本件抗告人於民國84年4月19日購買坐落於臺北縣樹林市
    ○○段365之3、366之69號土地2筆（下稱系爭重購地），嗣
    於85年5月7日出售坐落於板橋市○○段872號土地（下稱系
    爭出售地），並於85年6月17日申請依土地稅法第35條重購
    自營工廠用地之規定退還土地增值稅，經相對人於85年6月
    26日85北縣稅字第122101號函以工廠名義不符否准抗告人之
    申請在案（下稱原否准處分），該函亦於85年7月3日送達。
    抗告人復於93年5月14日及93年6月14日分別再次提出申請並
    檢附臺北縣政府93年4月23日93北府建登字第0930220091號
    營利事業登記抄本申明函稱「自營工廠啟祥針織廠有同自然
    人更名，名字雖變但統編未變，實屬同一權利主體，請准予
    退還已繳增值稅‧‧‧」云云，向相對人提出退稅申請，經
    相對人以93年7月6日北稅財一字第0930059023號函（下稱系
    爭函文)復知抗告人該案人前已於85年6月26日函覆抗告人在
    案，抗告人不服，循序提起本件訴訟。原裁定則以：經查抗
    告人就先購系爭重購地嗣出售系爭出售地乙事，於85年6月
    17日申請依土地稅法第35條重購自營工廠用地之規定退還土
    地增值稅，經相對人以原否准處分函覆略以「主旨：台端先
    購樹林鎮○○段356之3、366之69地號土地，後售板橋市○
    ○段872號土地，申請依土地稅法第35條規定退稅乙案，經
    查與規定不合，所請無法照辦‧‧‧。說明：一、復台端85
    年6月15日申請書。二、依土地稅法第35條第1項第2款規定
    『自營工廠用地出售或被徵收後，另於其他都市計畫區域或
    政府編定之工業用地建廠者』，經依台端所附之工廠登記證
    查原出售土地廠名稱啟祥織造廠，核與新購土地工廠啟祥針
    織廠名義不符，應無上開條文退還土地增值稅之適用。」等
    語，已否准抗告人退稅之申請。抗告人復於93年5月14日及
    同年6月14日分別再次向相對人提出退稅申請，經相對人以
    系爭函文答覆抗告人略以「主旨：台端於84年4月19日重購
    坐落樹林市○○段365之3、366之69地號土地二筆，復於85
    年5月7日出售坐落板橋市○○段872地號土地，申請依土地
    稅法第35條規定退還已繳納土地增值稅提出申覆乙案，復如
    說明二，請查照。說明：一、復台端93年6月14日申請書。
    三、台端函稱自營工廠啟祥織造廠與啟祥針織廠有同自然人
    更名，名字雖變但統編未變，實屬同一權利主體。經查本案
    台端原出售地板橋市○○段872地號土地（工廠名稱為啟祥
    織造廠負責人張士宏），雖於84年8月14日變更工廠名稱為
    啟祥針織廠負責人為甲○○；惟台端於84年4 月19日購買樹
    林市○○段365之3、366之69地號土地2筆時，工廠名稱為啟
    祥針織廠負責人甲○○，工廠營業負責人不同，與上開條文
    規定先購後售，應以已持有供自營工廠使用之土地之立法意
    旨不合，無該條文退稅規定之適用，本案業經本處85年6月
    26日85北縣稅財字第122101號函否准申請在案。檢還所附土
    地增值稅繳款書正本等資料乙宗。」等語，核系爭函文內容
    僅係重申否准處分對同一抗告人之申請退還土地增值稅案，
    已經否准案，其雖就同樣理由再為詳細說明，亦為單純之事
    實述及通知，並不因此再發生任何法律效果，自非行政處
    分。抗告人對之提起訴願，自非法之所許，訴願決定不予受
    理，即無不合，抗告人提起本件行政訴訟，顯非合法，因予
    裁定駁回抗告人之訴。本院經核原裁定尚無違誤。抗告意旨
    猶執詞略謂系爭函文無論用語如何，實質上否准抗告人之請
    求，即屬新的行政處分，抗告人自得提起行政救濟等語。然
    查行政機關若以已有行政處分存在，不得任意變更或撤銷為
    原因，明示或默示拒絕當事人請求，尚非所謂之行政處分。
    又行政機關以先前就同一事件已有行政處分存在為理由，通
    知當事人維持先前處分，該通知僅屬單純事實理由之說明，
    既不因該項敘述或說明而生法律效果，即非行政處分，人民
    自不得對之提起訴願及行政訴訟。從而，抗告人以其對法律
    上見解之歧異，指摘原裁定為不當，求予廢棄，難認有理由
    ，應予駁回。
三、依行政訴訟法第104條、民事訴訟法第95條、第78條，裁定
    如主文。
中    華    民    國    95    年    8     月    10    日
                  第五庭審判長法  官  鄭  淑  貞
                              法  官  黃  合  文
                              法  官  吳  明  鴻
                              法  官  林  茂  權
                              法  官  鄭  小  康
以  上  正  本  證  明  與  原  本  無  異
中    華    民    國    95    年    8     月    10    日
                              書記官  王  福  瀛


司法院資訊處製作；財團法人民間司法改革基金會備份。
